【裁判字號】    98,交聲,1491
【裁判日期】    980731
【裁判案由】    違反道路交通管理處罰條例聲明異議
【裁判全文】
臺灣臺北地方法院交通事件裁定        98年度交聲字第1491號
原處分機關  臺北市交通事件裁決所
異  議  人
即受處分人  甲○○
上列異議人即受處分人因違反道路交通管理處罰條例案件，對於
臺北市交通事件裁決所中華民國98年3月19日所為之處分（原處
分案號：北市裁申字第裁22-AR0000000號），聲明異議，本院裁
定如下：
    主      文
異議駁回。
    理      由
一、按機器腳踏車行駛之車道，應依標誌或標線之規定行駛，道
    路交通安全規則第99條第1項前段定有明文。次按汽車（依
    道路交通管理處罰條例第3條第8款規定，汽車包括機器腳踏
    車即機車）駕駛人爭道行駛，而有機器腳踏車不在規定車道
    行駛之情形者，處新臺幣（下同）600元以上1,800元以下罰
    鍰，道路交通管理處罰條例第45條第13款規定甚明。從而，
    機車駕駛人若有爭道行駛，而不在規定車道行駛之違規行為
    經舉發，且於舉發通知單上所載應到案日期前提出申訴者，
    交通事件裁決機關應依道路交通管理處罰條例第45條第13款
    、違反道路交通管理事件統一裁罰基準及處理細則（下稱處
    理細則）第44條第1項及違反道路交通管理事件統一裁罰基
    準表（下稱基準表）之規定，對該機車駕駛人裁處600元之
    罰鍰。
二、本件異議人即受處分人賴建昌於民國98年1月20日15時18分
    許，騎乘車牌號碼DSA-471號輕型機車，行經臺北市○○路○
    段與民權西路口時，經臺北市政府警察局交通警察大隊員警
    以其具有「機車行駛禁行車道」之違規行為為由，拍照採證
    並製單舉發；嗣受處分人不服提出申訴，經原處分機關調查
    結果，仍認受處分人確有「機器腳踏車，不在規定車道行駛
    」之違規行為，乃依道路交通管理處罰條例第45條第13款、
    處理細則第44條第1項及基準表等規定，於98年3月19日以北
    市裁申字第裁22-AR0000000號裁決書裁處受處分人罰鍰600
    元在案。上開各情，有臺北市政府警察局舉發違反道路交通
    管理事件通知單（單號：北市警交大字第AR0000000號）、
    臺北市交通事件裁決所98年3月19日北市裁申字第裁22-AR00
    00000號裁決書在卷可稽。
三、受處分人聲明異議意旨略以：本件係因公車在慢車道減速，
    造成整排小汽車轉換車道，伊原先係行駛慢車道，卻遭整排
    小汽車擠向快車道，基於安全，僅能跟隨車流超過停下的公
    車後，再回到慢車道，實則公車均任意減速換道，小汽車亦
    任意轉換車道，相關單位不去檢討危險混亂之交通，卻處罰
    弱勢之機車，顯非合理，故不服本件處罰，為此聲明異議，
    請求撤銷原處分云云。
四、經查：受處分人於98年1月20日15時18分許，騎乘車牌號碼D
    SA-471號輕型機車，行經臺北市○○路○段與民權西路口時
    ，經臺北市政府警察局交通警察大隊員警拍照採證製單告發
    一節，有採證照片在卷可稽，且為受處分人所不爭執。依該
    採證照片以觀，受處分人確有騎乘機車行駛於路面劃設有「
    禁行機車」標線車道之情形，該車道既經交通單位考量汽、
    機車體積差異、行駛速度不同等特性，而劃設「禁行機車」
    標線，機車駕駛人自應遵守而不得違規行駛，詎受處分人不
    在規定車道行駛，而行駛在禁行機車車道，自屬於法有違。
    至於依採證照片觀之，當時該路段道路上大小車輛雖屬眾多
    ，右側車道亦確有受處分人所指公車行駛之情形，惟縱經公
    車阻擋，機車駕駛人仍應耐心等候，而不得任意跟隨變換至
    禁行機車車道，否則將與速度較快之汽車或其他大型車輛產
    生爭道之危險，而有危害交通安全之虞。揆諸上說明，受處
    分人前開所辯，均尚不足採。本件事證明確，受處分人違規
    行為堪以認定，應依法裁罰。
五、綜上所述，受處分人確有騎乘機器腳踏車不在規定車道行駛
    之違規行為，惟已於舉發通知單所載應到案期限內提出陳述
    ，從而原處分機關依道路交通管理處罰條例第45條第13款、
    處理細則第44條第1項及基準表之規定，裁處受處分人罰鍰
    600元，核無違誤，本件受處分人之異議為無理由，應予駁
    回其異議。
據上論斷，應依道路交通案件處理辦法第19條，裁定如主文。
中    華    民    國    98    年    7     月    31    日
                  交通法庭  法  官  林庚棟
以上正本證明與原本無異。
如不服本裁定，應於送達後5日內向本院提出抗告狀。
                            書記官  殷玉芬
中    華    民    國    98    年    8     月    3     日


司法院資訊處製作；財團法人民間司法改革基金會備份。
